【裁判字號】    97,交易,696
【裁判日期】    980508
【裁判案由】    過失傷害
【裁判全文】
臺灣板橋地方法院刑事判決             97年度交易字第696號
公  訴  人  臺灣板橋地方法院檢察署檢察官
被      告  乙○○
上列被告因過失傷害案件，經檢察官提起公訴（97年度調偵字第
1252號），本院判決如下：
    主  文
乙○○因過失傷害人，處拘役伍拾日，如易科罰金，以新臺幣壹
仟元折算壹日。
    事  實
一、乙○○於民國97年3 月28日中午12時35分許，駕駛車牌號碼
    為HO-1848 號之自小客車，沿臺北縣土城市○○路○段往同
    市○○路方向行駛，行經上開學府路一段與該段143 巷之交
    岔路口，欲左轉駛入該學府路一段143 巷時，適有丙○○駕
    駛車牌號碼為2GF-816 號之重型機車後載李君怡自對向沿該
    學府路一段往同市○○路方向直行前來。詎乙○○本應注意
    汽車行經交岔路口轉彎時，轉彎車應讓直行車先行，而當時
    天氣晴朗，日間有自然光線、視距良好、路面無缺陷及障礙
    物，復無不能注意之情事，乙○○竟疏未讓直行之丙○○先
    行即搶先左轉，致亦疏未注意車前狀況之丙○○因而閃煞不
    及，所駕機車左側車身與乙○○所駕自小客車左前車頭擦撞
    後因而人車倒地，使丙○○受有下背部挫傷合併第五節椎間
    弓斷裂及左側坐骨神經損傷、左上肢、左大腿及左下肢多處
    挫傷之傷害，李君怡則受有雙膝挫傷、擦傷及左胸挫傷之傷
    害。乙○○肇事後在警員前往現場處理尚未知悉肇事人前，
    向警員自首其本人駕車致人受傷之犯行，進而接受裁判。
二、案經丙○○、李君怡訴請臺灣板橋地方法院檢察署偵查起訴
    。
    理  由
一、證人甲○○、證人即告訴人丙○○、李君怡於警詢中所為之
    證述、到場處理交通事故之警員唐世杰所製作之道路交通事
    故現場圖、現場草圖、道路交通事故調查報告表、亞東紀念
    醫院醫師張君健就告訴人李君怡部分所開立之診斷證明書，
    雖均係被告乙○○以外之人於審判外之陳述，然經本院於審
    判程序中提示被告調查證據並告以要旨時，被告未於言詞辯
    論終結前就「證據能力」方面聲明異議，且本院審酌證人甲○○為路人，告訴人丙○○、李君怡為偶發車禍案件之被害
    人、警員唐世杰及醫師張君健則僅係依其專業執行職務之人
    ，前與被告均無怨隙，衡情當無無端攀誣構陷被告之動機，
    證人、告訴人於案發後記憶猶新之際所為之陳述，交通事故
    處理警員及醫師本於專業所製作之上開文書，在證據能力方
    面具有一定之可信度，渠等上開言詞或書面陳述如引為證據
    應屬適當，依刑事訴訟法第159 條之5 規定，即均有證據能
    力。
二、訊據被告乙○○對其於前揭時、地駕車與告訴人丙○○所駕
    上開機車發生擦撞，並致告訴人丙○○、李君怡受傷等事實
    固坦承不諱，惟矢口否認有何過失傷害犯行，辯稱：伊雖準
    備左轉但當時車子係靜止狀態停在路中，有禮讓直行車先行
    ，而告訴人丙○○原以高速行駛在快車道內側，卻又臨時往
    右轉，才會擦撞到伊自小客車而摔倒，伊並沒有過失云云。
    經查：
(一)被告於上開時、地駕駛自小客車欲左轉時，其左前車頭與對
    向直行前來之告訴人丙○○所駕機車（後載告訴人李君怡）
    之左側車身發生擦撞，告訴人二人因而倒地受有上開傷害等
    事實，業據被告於警詢、偵查及本院審理中均坦承不諱，核
    與證人甲○○於警詢中、證人即告訴人李君怡於警詢及偵查
    中、證人即告訴人丙○○於警詢、偵查及本院審理中所為之
    證述相符，並有道路交通事故現場圖、現場草圖各一紙、道
    路交通事故調查報告表、診斷證明書各二紙、現場及車損照
    片二十幀附卷可稽。嗣被告雖質疑告訴人丙○○所受傷勢應
    未如此嚴重，然經本院調閱告訴人丙○○亞東紀念醫院病歷
    結果，其確實於97年3 月28日本件車禍發生後即至亞東紀念
    醫院急診，經醫師診斷並施行腰椎核磁共振及電腦斷層檢查
    後，認其受有下背部挫傷合併第五節椎間弓斷裂及左側坐骨
    神經損傷等傷害，隨即並住院至同年4 月1 日方出院等情，
    有告訴人丙○○於上開醫院之病歷資料（含各項檢查結果）
    一份在卷可按，被告並不具醫療專業，空言臆測告訴人丙○○僅係閃到腰云云，自非可採，是此部分之事實均堪認定，
    合先敘明。
(二)被告事發後即擅自移動車輛，致無法由此判斷撞擊地點。惟
    被告於偵查及本院審理中均坦承事故發生時其車身確有部分
    越過路中雙黃線而佔用到對向車道之事實（參見97年度他字
    第3790號偵查卷第43頁及本院97年12月17日準備程序筆錄第
    2 頁）。雖其於本院審理中強調其看到告訴人丙○○機車後
    ，有停車等待讓其先過云云，然證人即告訴人丙○○於本院
    審理中證稱：當時係被告車子一直靠過來，伊往旁邊閃，閃
    不過就撞到等語（參見本院98年2 月25日審判筆錄第3 頁）
    ，核與其於警詢、偵查所述係因被告左轉切過來方發生擦撞
    等語相符，且被告於警詢中並已自承：「我先打左側的方向
    燈然後我緩慢左轉時，當我車子在左轉過程中，對方從對向
    快速騎過來並且向右邊閃過我的車子，然後對方機車的左側
    踏板就撞到我的左前車角燈。」等語（參見上開偵查卷第10
    頁），亦核與證人丙○○上開所述被告係在左轉過程中與其
    機車發生擦撞等情相符。再者，若被告確係等在路中間讓直
    行車先行，而非突然左轉，其應僅部分車頭佔用對向車道，
    以現場圖所示該路段對向車道寬約三點三公尺之情觀之，衡
    情應不至於跨越對向車道達一公尺，否則豈非佔用對向車道
    將近一半？又告訴人丙○○機車縱如被告所述較為靠近路中
    雙黃線，亦應尚有數十公分之距離，是其應僅需向右閃躲約
    五十公分即可，則以事發當時天氣晴朗且為中午時分，視線
    良好之情形（參見卷附道路交通事故調查報告表及現場照片
    ），告訴人丙○○應能發現前方已有左轉車輛「等」在路中
    間，當能評估距離適時向右閃躲，又豈需「突然」向右邊閃
    以致與被告自小客車擦撞，且又何以連五十公分都無法閃過
    ？足徵被告所述不符情理，其應如告訴人丙○○所述，係在
    左轉過程中發生擦撞，並非自始即等在路中間甚明。此外，
    參以被告自稱當時告訴人丙○○係行駛於較靠近路中雙黃線
    之處，故其當時以為告訴人丙○○要左轉，方將自小客車車
    頭向左轉一些，不料告訴人丙○○臨時右轉等語可知（參見
    本院97年12月17日準備程序筆錄第2 、3 頁），被告當時既
    然以為告訴人丙○○要左轉，顯然認為其機車不會直行通過
    該路口，則被告又何需在該處停等告訴人丙○○之機車？是
    綜合上情可知，本件當係因被告以為告訴人丙○○欲左轉不
    會直行通過路口，故開始向左轉，不料轉彎途中發現告訴人
    丙○○並非向左轉，且為閃過被告之自小客車而臨時決定向
    右閃欲通過被告車前之空隙，此時被告雖煞車仍來不及，使
    得兩車因而發生擦撞甚明。從而本件顯係被告左轉彎時未讓
    直行車先行，及告訴人丙○○未充分注意車前狀況以採取必
    要之安全措施，於發現被告左轉彎時，未直接剎停或向反方
    向閃躲，竟往被告欲轉入之處閃躲，以致發生本件事故，至
    為灼然。
(三)被告雖另辯稱當時告訴人丙○○車速過快係在飆車云云，然
    查當時為日間中午時分，且上開學府路一段僅為雙向各一車
    道之道路，並不寬敞，顯非一般所謂飆車之時間、路段。且
    告訴人丙○○車上還後載其女友即告訴人李君怡，車身具有
    一定之重量，依證人即告訴人丙○○於本院審理中所證，當
    時復係剛由同市○○路左轉入該學府路一段，由於轉彎時一
    定會減速，衡情告訴人丙○○之車速應不致於超過該處速限
    時速五十公里。況被告自承兩車擦撞地點是在斑馬線上（參
    見上開偵查卷第10頁及本院98年4 月15日審判筆錄第2 頁）
    ，卻又以告訴人丙○○當時係跌坐在斑馬線上等語加以質疑
    （參見本院98年2 月25日審判筆錄第7 頁），按若告訴人丙○○當時果係飆車，以其高速行駛之衝擊力道，其撞擊後勢
    必會飛離撞擊地點一段距離，又豈會僅跌坐在撞擊地點旁之
    斑馬線上？此均可徵告訴人丙○○當係以正常車速行駛，並
    非被告所稱之高速飆車甚明。此外，若以告訴人丙○○所稱
    車禍發生前時速四十公里車速（參見本院98年2 月25日審判
    筆錄第9 頁）換算結果，相當於每秒鐘約可行進十一點一一
    公尺，縱使百米運動選手，亦無法達到此速度，是若以運動
    選手全力奔跑之情形想像，再參以機車本身及車上告訴人丙○○及李君怡兩人之重量後，可知縱使以時速四十公里之速
    度發生撞擊，其撞擊力道仍屬不小，因而留下刮地痕及車身
    擦痕，實屬正常不過之事，被告徒以此認告訴人丙○○當時
    車速過快，顯屬臆測之詞，尚乏所據。準此，被告此部分所
    辯，亦非足採。
(四)按汽車行駛至交岔路口，轉彎車應讓直行車先行，道路交通
    安全規則第102 條第1 項第6 款定有明文，被告駕駛汽車自
    應注意上開交通安全規定。本件依卷附道路交通事故調查表
    所載，肇事當時當時天氣晴朗、日間有自然光線、視距良好
    、路面乾燥、無缺陷及障礙物，並無不能注意之情事，而上
    開學府路一段雙向僅各一車道，並無所謂快車道、慢車道之
    區別，一般機車在僅有一車道之情形下，行駛於靠路中雙黃
    線處，並不違法，亦頗常見，被告自不能僅因告訴人丙○○
    之機車行駛於靠路中雙黃線處，即認其欲左轉，是被告就此
    顯有判斷上之疏失，並因此疏於注意，致其行駛至前述交岔
    路口左轉彎時未讓直行之告訴人丙○○機車先行，以致肇事
    ，被告對本件車禍之發生顯有過失甚明。本件事故經送臺灣
    省臺北縣區車輛行車事故鑑定委員會鑑定及臺灣省車輛行車
    事故覆議鑑定委員會覆議結果，亦均認被告轉彎車未讓直行
    車先行為肇事主因，告訴人丙○○行經交岔路口未注意車前
    狀況為肇事次因，有上開行車事故鑑定委員會97年6 月25日
    北縣鑑字第970663號鑑定意見書及覆議鑑定委員會97年8 月
    27日覆議字第0976203314號函各一份在卷可按，亦可參照。
    又告訴人丙○○、李君怡確因本件車禍受有前揭傷害，業如
    前述，則被告之過失行為與告訴人所受傷害間，具有相當因
    果關係，亦堪認定。
(五)據此，被告上開所辯均非可採，本案事證明確，被告犯行堪
    以認定。
三、論罪科刑部分：
(一)核被告所為，係犯刑法第284 條第1 項前段之過失傷害罪。
    其以一過失行為致告訴人丙○○、李君怡受傷，為想像競合
    犯，應依刑法第55條之規定從一重處斷。又被告於肇事後未
    被有偵查權之公務員或機關發覺其為犯嫌前，留在事故現場
    向到場處理之警員自首犯行，進而接受裁判等節，有臺北縣
    政府警察局土城分局道路交通事故肇事人自首情形紀錄表一
    份在卷足憑，應依刑法第62條前段之規定減輕其刑。
(二)本院爰審酌被告並無前科，有臺灣高等法院被告前案紀錄表
    一份在卷可按，素行尚可，其轉彎車未讓直行車先行之過失
    程度，告訴人丙○○發覺被告欲左轉後，未減速以採取必要
    之安全措施，竟以向右閃避之危險方式欲強行通過亦與有過
    失，兼衡告訴人丙○○受有上開傷勢，傷勢非輕，告訴人李
    君怡僅受有皮肉外傷，傷勢尚輕，暨被告犯罪後未完全坦承
    犯行，迄未與告訴人達成和解，賠償損失等一切情狀，量處
    如主文所示之刑，並諭知易科罰金之折算標準，以示懲儆。
據上論斷，應依刑事訴訟法第299 條第1 項前段，刑法第284 條
第1 項前段、第55條、第62條前段、第41條第1 項前段，刑法施
行法第1 條之1 第1 項、第2 項前段，判決如主文。
本案經檢察官吳宗光到庭執行職務。
中    華    民    國    98    年    5     月    8     日
                      交通法庭  法  官 張紹省
以上正本證明與原本無異。
如不服本判決應於送達後十日內向本院提出上訴狀。
                                書記官 周雅玲
中    華    民    國    98    年    5     月    8     日
附錄本案論罪科刑法條全文：
中華民國刑法第284條第1項
因過失傷害人者，處六月以下有期徒刑、拘役或五百元以下罰金
，致重傷者，處一年以下有期徒刑、拘役或五百元以下罰金。


司法院資訊處製作；財團法人民間司法改革基金會備份。
